臺灣臺北地方法院刑事判決　　　　　　　93年度易字第1152號
　　公　訴　人　臺灣臺北地方法院檢察署檢察官
　　被　　　告　甲○○
上列被告因詐欺案件，經檢察官提起公訴（93年度偵緝字第954
號）及移送併辦（93年度偵字第16761號），本院判決如下：
    主  文
甲○○幫助意圖為自己不法之所有，以詐術使人將本人之物交付
，累犯，處有期徒刑肆月，如易科罰金，以參佰元折算壹日。
    事  實
一、甲○○曾因犯懲治盜匪條例、詐欺罪，經法院分別判處有期
    徒刑3年7月、3月確定，經定應執行刑有期徒刑3年8月，於
    民國87年4月15日起算刑期，於88年10月29日因縮短刑期假
    釋出監，於90年5月5日縮刑期滿，視為執行完畢，詎猶不知
    悔改，明知金融帳戶屬個人隱私資料，一般人對之保護、避
    免洩漏猶恐不及，並得預見如任意提供自己帳戶予不明人士
    使用，將可能幫助他人詐欺財物之情形下，仍不違背其本意
    ，而基於幫助詐欺之不確定故意，將其於92年12月5日，在
    中國國際商業銀行城中分行所申辦之帳號「00000000000號
    」活期儲蓄存款帳戶之存摺、提款卡、印章等物，於同日在
    台北火車站附近交予姓名年籍不詳，綽號「海豹」之成年男
    子；嗣於92年12月8日上午11時50分許，由一自稱中央銀行
    放款部「張先生」之姓名年籍不詳之成年男子，意圖為自己
    不法之所有，撥打丙○○「00-00000000」號之電話，向丙○○詐稱欲退還健保費新台幣（下同）1萬4千餘元予其妻，
    並佯稱須依指示操作提款機，始可辦理退費手續，致使丙○○誤信為真，陷於錯誤，即於同日下午1時26分、27分、36
    分許，自台中市第七商業銀行復興分行，分3次將10萬元、
    10萬元、1萬9千元匯入甲○○上述帳戶，嗣丙○○發覺款項
    轉出而驚覺受騙，報警處理，始循線查知上情。
二、案經丙○○提出告訴及臺北市政府警察局中正第一分局報告
    臺灣臺北地方法院檢察署檢察官偵查起訴，及移送併案審理
    。
    理  由
一、訊據被告甲○○固自承其於92年12月5日開立上述帳戶後，
    旋即於台北火車站附近將該帳戶之存摺、提款卡、印章等物
    ，交付予綽號「海豹」之成年男子，惟矢口否認有何幫助詐
    欺犯行，辯稱：伊是計程車司機，有一次載到一個綽號叫「
    海豹」的客人，他說可以幫伊辦信用卡，所以伊才將帳戶資
    料交給他云云。經查：
（一）中國國際商業銀行城中分行帳號「00000000000」號活期
      儲蓄存款帳戶，為被告甲○○於92年12月5日申請開戶；
      嗣於92年12月8日上午11時50分許，一自稱中央銀行放款
      部「張先生」之不詳成年男子，撥打丙○○之「00-00000
      000」號之電話，向丙○○佯稱欲退還健保費1萬4千餘元
      予其妻，並稱須依指示操作提款機，始可辦理退費，丙○○於同日下午1時26分、27分、36分許，自台中市第七商
      業銀行復興分行，分3次將10萬元、10萬元、1萬9千元匯
      入甲○○上述帳戶等情，業據告訴人即被害人丙○○於警
      訊、偵查及審理中指訴綦詳，並有中國國際商業銀行城中
      分行93年1月1日（93）城營字第002號函檢附之甲○○上
      述帳戶之開戶基本資料及資金往來明細表，及台中第七商
      業銀行復興分行丙○○活期儲蓄存款存摺（以上見台灣台
      北地方法院93年度偵字第9762號卷第16至27頁）可稽；
（二）被告雖辯稱伊將上述帳戶之存摺、提款卡、印章等物交予
      他人，係為辦理信用卡云云，惟查：
１、被告上述帳戶於92年12月5日10點零6分存入1000元開戶後，
    於同日10點12分提領1000元，嗣於92年12月8日，先轉帳存
    入10元、100元，及轉帳提出98元，再分3次由丙○○轉帳存
    入本件10萬元、10萬元、1萬9千元等情，有卷附前述中國國
    際商業銀行函暨檢附之甲○○帳戶資金往來明細表可參，則
    被告開立上述帳戶，無論係存入開戶金額後，迅於6分鐘內
    即將帳戶交付他人，由他人將該開戶金額領出，或係被告自
    行於開戶6分鐘後領出開戶金額，再將帳戶交予他人，由被
    告將帳戶交付他人之時間、或將開戶金額提領一空之舉動，
    均顯示被告申辦上述帳戶之目的，係專供交付他人之用，而
    被告自承其前曾申請信用卡，並未被要求交付提款卡等物，
    則此次辦理信用卡何以須交付其帳戶之提款卡、印章，被告
    未能敘明其情，已啟人疑竇；又查被告自92年3、4、5月間
    即有高達數十筆之退票紀錄，嗣於92年4月11日經通報為票
    據拒絕往來戶，另被告因信用卡款項未繳，於92年10月29日
    即遭強制停卡等情，有審理卷附台灣票據交換所93年10月18
    日台票總字第0930010192號函檢附之甲○○退票明細表、財
    團法人金融聯合徵信中心93年10月27日（93）金徵（業）字
    第18904號函檢附之甲○○信用卡資料表等件可稽，則被告
    交付上述帳戶資料予他人時，當屬信用破產之狀態，且其時
    該帳戶內至多僅有1千元，或根本並無金額，顯亦難以該帳
    戶內之存款金額作為被告之財力證明，而得通過金融機構之
    徵信，獲得辦卡機會，被告辯稱交付帳戶資料係為辦理信用
    卡，顯屬無稽；再據被告供稱伊僅於開計程車時，載過該綽
    號「海豹」之男子1次，伊將帳戶資料交予該男子之後，打
    電話找不到他人，伊想說反正帳戶裡面沒有什麼錢，就沒有
    去管帳戶的事（見本院93年12月15日審理筆錄），而按金融
    存款帳戶，事關存戶個人財產權益之保障，其與儲戶存摺、
    印章、提款卡相結合，專屬性、私密性更形提高，除非本人
    或與本人具密切之關係者，難認有何理由可自由使用私人之
    存摺、印鑑及提款卡，一般人亦均有應妥善保管上開物件，
    防止被他人冒用之認知，且近來詐欺集團犯案猖獗，每每利
    用人頭帳戶為犯罪工具，若任意提供自己帳戶之相關物件資
    料予不明人士使用，將有遭他人作為詐欺犯罪時，非正當資
    金進出之用之不法用途，此情當為具有社會生活經驗之成年
    人所得認識，本件被告任意交付其帳戶資料予認識未久之人
    ，對該帳戶之利用情形復未積極探查，其有容認帳戶供他人
    作為詐欺犯罪時使用之未必故意，亦甚灼然；
２、至被告雖於審理中另供稱綽號「海豹」之男子，其真實姓名
    應為「乙○○」，伊於偵查中是因為身上沒有帶「海豹」的
    個人資料，所以沒有陳報，伊打聽到乙○○於本案審理中正
    在監服刑，提他出來問就清楚了云云，而審理中經詰諸證人
    乙○○，其證稱：伊之綽號就是「海豹」，伊因為常在台北
    車站候車室跟遊民聊天、幫商家作守夜工作，看過被告5、6
    次，伊曾在台北車站附近和被告聊天，伊聊天時曾告訴被告
    ，有人說信用破產的人也可以辦信用卡，伊已經拿了自己的
    4本存摺給那個人，被告說那有那麼好的事情，伊說自己已
    經拿了帳戶給那個人，應該不會被亂用吧，伊和被告都是信
    用死掉的人，如果伊辦得成，被告也辦得成，辦不起來也沒
    有損失，所以隔3、5天後，被告就把他的存摺、印章、提款
    卡等交給伊，伊拿去給那個叫「阿寶」的人，10天以後，伊
    去復華銀行存錢時，復華銀行說伊帳戶之電腦當機，過了不
    久就有中正分局的警察來，說伊提供自己的帳戶給別人詐欺
    犯罪使用，伊有去警局作筆錄，大約1個禮拜左右，伊遇到
    被告時跟被告說伊等之帳戶可能被人利用了，伊之復華銀行
    帳戶已經被人拿去亂用，被告問伊如何處理，伊告訴被告說
    可以打電話把帳戶凍結掉云云（見本院94年1月19日審理筆
    錄），惟查：被告於偵查中並未陳報綽號「海豹」男子之真
    實姓名，於審理中始供稱「海豹」即為乙○○，其真實性已
    屬有疑；且證人乙○○證稱伊與被告見面5、6次以上，被告
    係於伊告知可辦理信用卡後，隔約3、5天，才將其帳戶資料
    交付予伊等情，均與被告所供有異；且查乙○○因於92年7
    月30日，將自己所有之復華、聯邦、台新、第一銀行帳戶之
    存摺、印章、提款卡等物，交予姓名年籍不詳，綽號「阿保
    」之成年男子作詐欺犯罪使用，經本院93年度訴字第378號
    案件以其犯幫助詐欺罪，判處有期徒刑4月確定等情，有上
    述案件之判決書乙份在卷可稽，除乙○○在該案中均未提及
    本件被告之上述帳戶外，又查乙○○因涉嫌該案件，而於92
    年8月21日即遭台北市政府警察局中正第一分局在台北市○○○路復華銀行營業部拘捕，於同日至該分局忠孝西路派出
    所製作筆錄乙情，業據本院調取該案卷宗查核在案，而本件
    被告係於92年12月5日始開立上述中國國際商業銀行帳戶，
    此顯與證人乙○○證稱伊於遭警逮捕前，即將被告之存摺、
    印章、提款卡等物交予「阿保」，在警局作完筆錄後約1個
    禮拜，伊遇到被告時告知被告說伊等之帳戶被人利用了云云
    ，有極大出入，證人乙○○前開證詞顯屬不實，自難作為對
    被告有利之認定。
（三）綜上所述，被告所辯均無可採，其於得預見提供自己帳戶
      予不明人士使用，將有可能遭他人作為詐欺犯罪使用之情
      形下，仍提供其帳戶之存摺、印章及提款卡等物，而供他
      人使用其帳戶等情，事證洵屬明確。
二、查被告提供自己之帳戶供他人使用，為他人之詐欺犯行提供
    助力，惟尚查無被告有以自己實施詐欺犯罪之意思，而與他
    人為詐欺犯罪之犯意聯絡，或被告有直接參與詐欺犯罪之構
    成要件行為分擔之情事，應認僅構成幫助犯，是核被告所為
    ，係犯刑法第339條第1項之幫助詐欺取財罪。檢察官移送併
    辦之臺灣臺北地方法院檢察署93年度偵字第16761號案件，
    與本件犯罪事實相同，本院自得一併審理。又被告曾因犯懲
    治盜匪條例、詐欺罪，經法院分別判處有期徒刑3年7月、3
    月確定，經定應執行刑有期徒刑3年8月，於87年4月15日起
    算刑期，於88年10月29日因縮短刑期假釋出監，於90年5月5
    日縮刑期滿，視為執行完畢等情，有卷附臺灣高等法院被告
    全國前案紀錄表可參，其受有期徒刑之執行完畢，5年以內
    再犯本件有期徒刑以上之罪，為累犯，應依刑法第47條規定
    ，加重其刑。再被告幫助他人犯罪，應依刑法第30條規定，
    按正犯之刑減輕之，並依法先加後減之。爰審酌被告自始否
    認犯行，飾詞圖卸，毫無悔意，犯後態度不佳，暨被告犯罪
    之動機、目的、手段、生活狀況、品行、智識程度等一切情
    狀，量處如主文所示之刑，並諭知易科罰金之折算標準。
據上論斷，應依刑事訴訟法第299條第1項前段，刑法第339條第1
項、第47條、第30條、第41條第1項前段，罰金罰鍰提高標準條
例第1條前段、第2條，判決如主文。
本案經檢察官劉承武到庭執行職務
中　　華　　民　　國　　94　　年　　2　   月  　25    日
                  刑事第八庭審判長法  官　陳  德  民
                                  法  官  陳  芃　宇
                                  法  官  孫  曉  青
以上正本證明與原本無異。
如不服本判決應於送達後10日內向本院提出上訴狀
                                  書記官  劉      綺
中　　華　　民　　國　　94　　年　　2　   月  　25    日
附錄本案論罪科刑法條全文：
刑法第339條
意圖為自己或第三人不法之所有，以詐術使人將本人或第三人之
物交付者，處五年以下有期徒刑、拘役或科或併科一千元以下罰
金。
以前項方法得財產上不法之利益或使第三人得之者，亦同。
前二項之未遂犯罰之。
